臺灣花蓮地方法院民事判決
110年度花簡字第158號
原      告  Ａ（年籍詳卷）
兼
法定代理人  Ｂ（年籍詳卷）
共      同
訴訟代理人  李巧雯律師(法扶律師)                      
被      告  李忠憲  
訴訟代理人  陳清華律師
上列當事人間請求侵權行為損害賠償事件，本院於民國111年3月
30日言詞辯論終結，判決如下：
    主      文
原告之訴駁回。
訴訟費用由原告Ａ負擔百分之66，餘由原告Ｂ負擔。
    事實及理由
一、原告主張：原告Ａ、Ｂ係母女，被告前為Ａ之網球教練，明知Ａ
    係就讀國小之學童，心智發育尚未完全健全成熟，竟於民國
    106年間某日以隔日須參加網球比賽為由，要求Ａ於住宿高雄
    地區旅館時，與其同住一房，並乘與Ａ同睡一床時，將手繞
    到Ａ脖子後，又將腳橫放在Ａ身上，顯已逾越師生之舉，致令
    Ａ慌恐不已，被告於事後並令Ａ不可向任何人提及上情，Ｂ因
    此未獲悉上情。嗣Ａ於109年12月間向同學提及此事，經通報
    後花蓮縣立○○國小性別平等教育委員會（下稱性平會)於110
    年間進行調查，並認定被告上揭性騷擾行為屬實，Ｂ至此始
    知上情。而Ａ因被告上揭性騷擾行為，而出現失眠、情緒低
    落及恐懼等身心適應障礙症狀，嚴重影響其身心之正常發展
    ；Ｂ為Ａ之母親，對Ａ有保護及教養之權利義務，被告對Ａ所為
    上開侵權行為乃屬不法侵害Ｂ基於母親身分對於Ａ保護之法益
    ，且需長期安撫陪伴Ａ進行治療，亦受有精神上之痛苦及壓
    力，其情節自屬重大。為此，爰依民法第184條第1項前段、
    第195條第1及第3項規定，請求被告賠償Ａ、Ｂ精神慰撫金等
    語。並聲明：被告應分別給付Ａ、Ｂ新臺幣（下同）20萬元、
    10萬元，及自起訴狀繕本送達翌日起至清償日止，按年息5%
    計算之利息。
二、被告則以：
  ㈠伊於106年間帶領球隊前往高雄比賽之際，為節省經費而與Ａ
    同宿一房，雖已逾師生分際，然Ａ之父母於108年2月間得知
    此事後，旋於同月23日晚間透過民意代表甲○○出面協調(下
    稱108年協調），當時Ａ之父母要求以4,500元買回Ａ之球拍及
    球線，及退費4,500元作為和解條件，伊當下即向Ａ之父母表
    示道歉及同意接受和解條件，雙方並表示就此保密，伊隔日
    即將和解金湊成整數1萬元交付Ｂ，以止息紛爭，伊與Ａ及其
    父母實已就此事達成和解。
　㈡況縱原告否認雙方已成立和解，惟原告遲至110年4月6日始提
    起本件訴訟，亦已逾侵權行為損害賠償請求權之2年消滅時
    效，伊自得提出時效完成之抗辯，拒絕給付。
　㈢又本件倘無上揭和解及請求權時效消滅情事，惟本件性平會
    雖認被告性騷擾成立，然認為「情節尚屬輕微」，可見Ａ請
    求20萬元慰撫金，明顯過高，且對Ｂ而言因不符合民法第195
    條第3項「情節重大」之要件，故其請求被告給付10萬元慰
    撫金，亦無理由等語。
　㈣並為答辯聲明：⒈原告之訴駁回。⒉如受不利判決，願供擔保
    請准宣告免為假執行。　　　　
三、本件不爭執事項（見卷第277頁）：
  ㈠被告前為Ａ之網球教練，於106年間帶Ａ前往高雄參加網球比賽
    ，並於比賽前1日兩人住宿高雄地區某旅館時，與Ａ同住一房
    。
　㈡Ｂ與Ａ之父於108年協調時，就「被告與原告Ａ同住一房」之事
    委請民意代表甲○○協調後，被告同意1萬元退學費及買回原
    告Ａ之球線等，並已給付1萬元予Ｂ。
四、本件爭點（見卷第277頁）：
　㈠本件兩造曾否於108年協調時達成和解？
　㈡本件Ａ、Ｂ之侵權行為損害賠償請求權是否已罹於消滅時效
　　？
  ㈢Ａ、Ｂ分別請求被告賠償精神慰撫金20萬元、10萬元，有無理
    由？
    ⒈被告有無藉機與Ａ同床，並藉機以手繞到Ａ脖子後，更將腳
      橫放在Ａ身上之行為？
    ⒉倘被告有⒈之行為，是否屬不法侵害Ｂ對未成年子女監護權
      且情節重大？　　
五、本院之判斷：
  ㈠本件兩造曾達成和解。
　　⒈按稱和解者，謂當事人約定，互相讓步，以終止爭執或防
      止爭執發生之契約；和解有使當事人所拋棄之權利消滅及
      使當事人取得和解契約所訂明權利之效力，民法第736、7
      37條分別定有明文。又和解不得以錯誤為理由撤銷之，但
      當事人之一方，對於他方當事人之資格或對於重要之爭點
      有錯誤而為和解者不在此限，此觀民法第738條之規定至
      明。此種撤銷權之行使，既係以錯誤為原因，則民法第90
      條關於以錯誤為原因，行使撤銷權除斥期間之規定，於此
      當有其適用。查錯誤之意思表示，在未撤銷前仍為有效，
      且其撤銷權須自意思表示1年內行使之，逾期即行消滅(最
      高法院83年度台上字第2383號判決先例參照）。
　　⒉查被告於106年間帶Ａ前往高雄參加網球比賽，並於比賽前1
      日兩人住宿高雄地區某旅館時，與Ａ同住一房，嗣Ｂ與Ａ之
      父於108年協調時，就「被告與Ａ同住一房」之事委請民意
      代表甲○○協調後，被告同意1萬元退學費及買回原告Ａ之球
      線等，被告於已給付1萬元予Ｂ等情，已如前揭三、㈠、㈡所
      述。惟就此次協調時，兩造曾否就被告與Ａ當時有無「同
      床共眠」、「發生肢體碰觸」等情，則有爭執。
　　⒊查本件依證人甲○○所證稱：「(法官：協調時，兩造有提到
      被告對Ａ具體上做了什麼有損師道的事？）協調時，我也
      詢問Ａ要怎麼處理，Ａ之母親說之前有繳交材料費1萬元，
      希望把1萬元退還給Ａ就好了。」、「（法官：上開問題是
      說當時兩造除了提到被告與Ａ女「同住一房間同床共眠外
      」，有更進一步的猥褻或性交等不軌舉動？）沒有。」、
      「（法官：承上，當時有無提到被告與Ａ同床共眠時，被
      告有「碰到」Ａ？）被告當時說翻身時不小心碰到Ａ的身體
      。」、「（法官：Ａ的父母怎麼講？）Ａ的父母當天都有到
      場，我是居中協調Ａ的父母親對這件事情有什麼要求，他
      們是說歸還繳交的1萬元材料費就好。」、「（法官：承
      上，當時無提到被告與Ａ同床共眠時，被告有「藉機以手
      繞到Ａ脖子後，更將腳橫放在Ａ身上」之行為？）沒有提到
      。」、「（被告訴代：當天被告有沒有跟Ａ的父母親表示
      歉意？）有。」、「（被告訴代：雙方的意思是不是這件
      事情就到此為止？）當時是這樣講。」等語，足認兩造間
      於108年協調時，係就被告於106年間與Ａ同住一房同床共
      眠一事進行協調，而Ａ之父母並於知悉被告與Ａ同床共眠時
      ，被告曾有碰到Ａ身體之情形下，而仍與被告達成和解。
　　⒋雖證人為上揭證述後，於接受原告詢問時另證稱：「（原
      告共同訴代：請問當時被告是跟你說他們住在同一個房間
      ，或是睡在同一個床上？）我不記得了，我只記得共處一
      個房間內。」、「（原告共同訴代：你方才稱被告說他翻
      身的時候有碰觸到Ａ的身體，這是被告私下跟你說，還是
      在你和Ａ之父母在場時所說？）這是今年被告與Ａ之父母跟
      我說的。」等語。惟本院審酌被告偕Ａ同住一房，在異性
      師生關係上，無論是否為了節省住宿費，被告之動機均屬
      可議，Ａ之父母及出面協調之證人，豈有迴避不談而不加
      以釐清之理？再參酌證人既證稱：「我不記得（有沒有睡
      在同一個床上)了，我只記得共處一個房間內。」，則其
      就被告與Ａ是否同睡一床一事，暨已因時間經過而不復記
      憶，豈有對協調時兩造未曾提及「被告於翻身時有碰觸到
      Ａ的身體」一事能為確認之理？並審酌證人上揭⒊之問答情
      節，較上開證述內容而言，更符常理；暨本件證人原係受
      Ａ之父親請託始出面協調，且自協調之日起迄至其就本件
      為證述時止，期間已歷近2年等情，本院認證人之證述，
      仍以上揭⒊之內容，較符合實情。
　　⒌至原告執以108年協調時僅就被告與Ａ「同住一房」之事為
      協調，Ａ之父母於協調時並不知被告與Ａ「同睡一床」及「
      被告將手繞到Ａ脖子後，又將腳橫放在Ａ身上」等情；又協
      調時係因Ａ受被告侵害後，無法再向被告學習網球，才僅
      要求被告退還學費及球具費用1萬元，故兩造間於上揭協
      調時並未有和解之意等語，而主張本件兩造未曾達成和解
      。惟查：
　　　⑴本件經審視原告之起訴狀第二點所載：「原告Ａ年幼不敢
        反抗，當晚只得與被告同睡一床，『豈料』被告於原告Ａ
        進入睡眠時，將手繞到原告Ａ脖子後，又將腳橫放在原
        告Ａ身上..」等語(見卷第11頁），已足認原告原主張兩
        造於108年協調時，係就被告與Ａ「同住一房同床共眠」
        之事進行協調，並主張被告與Ａ同床共眠後，「以手繞
        到Ａ脖子後，又將腳橫放在Ａ身上」之情未為Ｂ所知悉。
        嗣被告於110年5月5日具狀為上揭和解及時效抗辯後(見
        卷第91頁），原告於110年7月5日民事準備一狀第貳、
        二點仍主張：「查原告Ａ因恐父母擔心，故未於案發後
        告知父母，被告於案發當晚以手繞到Ａ脖子後，又將腳
        橫放在Ａ身上」等語(見卷第155頁），亦未就108年協調
        當日係就被告與Ａ「同住一房同床共眠」一事進行協調
        為否認。
　　　⑵嗣本院將第1次言詞辯論之開庭通知送達原告，並命原告
        於110年10月1日前就被告之時效抗辯表示意見後，原告
        始以110年9月23日民事準備一狀主張被告客觀行為可區
        分以下二部分：⒈「強迫Ａ與其『同房』」、⒉「於二人『同
        床』而眠時，被告藉機以手繞到Ａ脖子後，更將腳橫放在
        Ａ身上」，而主張本件未逾請求權時效等情，有本院送
        達證書及上開民事準備一狀可證（見卷第163、167-169
        頁）。本院參酌原告主張前後之歧異，及原告其後之主
        張與上揭⒊證人證述內容不合之處，認本件兩造於108年
        協調時，兩造係就被告與Ａ「同住一房同床共眠」之事
        進行協調，且Ａ之父母於協調時已知悉被告與Ａ間有肢體
        碰觸，是原告其後主張被告另有「與Ａ同床而眠時，並
        藉機以手繞到Ａ脖子後，更將腳橫放在Ａ身上」之行為，
        非在108年協調時之協調範圍內，自不足採。
　　　⑶至原告以108年協調時，因Ａ受被告侵害後無法再向被告
        學習網球，始僅要求退還學費及球具費用1萬元等語，
        主張原告於上揭協調時並未有與被告和解之意。惟查，
        倘無本件被告對Ａ之侵權行為發生，原告本無權利請求
        被告退還Ａ已購之球具及已繳之學費，堪認兩造已就本
        件糾紛及Ａ與被告間就網球教學相關權利義務為相互讓
        步。況和解本不以雙方以「相當之條件」讓步為必要，
        僅雙方有以和解方式解決紛爭之意，縱一方未獲相當之
        補償，亦無不可。而本件兩造既為上揭相互讓步，自難
        以原告上揭主張認本件未有成立和解之情。
　　  ⑷況兩造108年協調時，Ａ之父母於知悉被告與Ａ有同住一房
        同床共眠，並有肢體碰觸，惟仍與被告成和解，已如上
        述。至該肢體碰觸是否出於被告「故意」為之，其情節
        是否有原告主張之「以手繞到Ａ脖子後，又將腳橫放在Ａ
        身上」等情，雖足影響原告是否同意和解或同意僅以退
        費1萬元為和解條件，然其性質上仍屬對於和解重要之
        爭點有錯誤，原告雖得依民法第738條撤銷該和解契約
        ，惟此種撤銷權之行使，須自原告為本件和解意思表示
        起1年內行使之，已如上揭⒈所述，惟自兩造於108年2月
        23日成立和解之起迄至本件於110年4月6日起訴之日，
        顯已逾1年之除斥期間，原告自不得以錯誤為由撤銷此
        和解契約。
　　⒋綜上，本件兩造曾成立訴訟外和解，且此和解契約未經原
      告撤銷，仍為有效，已生原告取得和解金及因和解而拋棄
      其本件請求侵權行為損害賠償債權之效力。
　㈡本件兩造既已成立和解，Ａ、Ｂ對被告已無侵權行為損害賠償
    債權。從而，前揭四、㈡、㈢所示之爭點，本院自無庸審酌，
    附此敘明。
六、綜上，兩造前已就本件侵權行為事件達成訴訟外和解，原告
    對被告已無侵權行為損害賠償債權，是原告依184條第1項前
    段、第195條第1及第3項規定，請求被告賠償精神慰撫金，
    即屬無據，均應予駁回。
七、本件事證已臻明確，兩造其餘攻擊防禦方法及證據，核與判
    決之結果不生影響，爰不一一論列，併此敘明。
八、訴訟費用負擔之依據：民事訴訟法第78條、第85條第1項但
    書。　　
中    華    民    國   111    年    4    月    15     日
                  花蓮簡易庭  法  官  李立青
上列正本係照原本作成。
如不服本判決，應於送達後20日內，向本院提出上訴狀（上訴狀
須表明上訴理由）並繳納上訴審裁判費；如於本判決宣示後送達
前提起上訴者，應於判決送達後20日內補提上訴理由書（均須按
他造當事人之人數附繕本）。
如委任律師提起上訴者，應一併繳納上訴審裁判費。
中　　華　　民　　國　　111 　年　　4 　　月　　15　　日
                              書記官  洪美雪